臺灣桃園地方法院刑事判決　　　　　　　 96年度訴字第348號
公　訴　人　臺灣桃園地方法院檢察署檢察官
被　　　告　丁○○
　　　　　　　　　　巷16之2.
　　　　　　　　　　現於台灣桃園看守所
　　　　　　戊○○
上列被告因偽造文書等案件，經檢察官提起公訴（95年度偵字第
17436 號），本院判決如下︰
    主  文
丁○○共同連續行使偽造私文書，足以生損害於他人，處有期徒
刑捌月，減為有期徒刑肆月，如易科罰金，以銀元佰元即新臺
幣玖佰元折算壹日。如附表一所示戊○○照片貳張及如附表二、
三「偽造型式」欄所示偽造之「甲○○」署名，均沒收。
戊○○共同連續行使偽造私文書，足以生損害於他人，處有期徒
刑陸月，如易科罰金，以銀元佰元即新臺幣玖佰元折算壹日，
減為有期徒刑月，如易科罰金，以銀元佰元即新臺幣玖佰元
折算壹日。如附表一所示戊○○照片貳張及如附表二、三「偽造
型式」欄所示偽造之「甲○○」署名，均沒收。
    事  實
一、丁○○因積欠他人債務約新臺幣（下同）60萬元無力清償，
    且丁○○別無其他財產，另以丁○○於砂石場工作之月收入
    4 萬元，扣除日常生活開銷所需之2 萬元後，核無如數清償
    前開債務及後述現金卡小額貸款之可能，而戊○○亦前經丁○○告以上情，而對丁○○無力清償前開債務及後述現金卡
    小額貸款一情，知之甚詳，惟為使丁○○獲得現金以償還前
    開60萬元之債務，丁○○竟與戊○○共同基於變造、行使變
    造國民身分證及汽車駕駛執照，偽造及行使偽造私文書，及
    意圖為自己不法所有之概括犯意聯絡，由戊○○於民國94年
    10月底某日，在其所經營位於桃園縣中壢市○○○路○ 段42
    9 巷69號之美容店內，提供本人之照片2 張予丁○○，並由
    丁○○於取得上開照片後1 星期，在某不詳地點，以將戊○○之照片2 張分別換貼於丁○○之妻甲○○之國民身分證（
    下稱身分證）及普通小型車駕駛執照（下稱駕駛執照）上之
    方式，變造屬特種文書之「甲○○」身分證及駕駛執照各1
    張。嗣丁○○再於94年11月10日，在上址將已換貼戊○○照
    片之「甲○○」身分證及駕駛執照交付戊○○，2 人復未經
    甲○○之同意，於同日共同持上開變造之「甲○○」國民身
    分證及駕駛執照，至址設桃園縣中壢市○○路66號之「中華
    商業銀行中壢支店」（下稱中華商銀），由丁○○將其填寫
    完畢（包括附表四編號一所示欄位，惟不包含如附表二編號
    一所示戊○○偽造之「甲○○」署名部分）如附表二編號一
    所示之中華商銀「麥克現金卡申請書」交付戊○○，由戊○○冒用甲○○之名義，在上開「麥克現金卡申請書」如附表
    二編號一所示欄位偽簽「甲○○」之署名共4 枚（另於附表
    四編號二所示欄位書寫之「甲○○」3 字並非署名，詳後述
    ）、在如附表二編號二所示「麥克現金卡宣告書」上偽簽「
    甲○○」之署名共2 枚，偽造上開表彰係甲○○向中華商銀
    申請麥克現金卡1 張，及同意依宣告書所載內容及條件辦理
    預借現金小額貸款之意思表示之私文書各1 份，並將上開文
    書連同變造之「甲○○」身分證、駕駛執照，交付不知情之
    中華商銀行員己○○而行使之。嗣於同年11月18日，丁○○
    與戊○○再赴中華商銀，由丁○○在外等候，戊○○則持上
    開變造之「甲○○」國民身分證及駕駛執照進入中華商銀，
    與不知情之中華商銀行員乙○○辦理對保，並於對保時冒用
    甲○○之名義，在如附表二編號三所示「小額信用貸款契約
    暨約定書」上偽簽「甲○○」之署名共3 枚、如附表二編號
    四所示「確認收訖與正本完全相符之契約暨約定書影本乙份
    之收據」上偽簽「甲○○」之署名1 枚，而偽造上開表彰甲○○同意依貸款契約暨約定書所載內容及條件履行預借現金
    小額貸款權利義務，及甲○○業已收訖契約暨約定書影本之
    意思表示之私文書各1 份，並將上開文書併同變造之「甲○○」身分證、駕駛執照，交付不知情之中華商銀行員乙○○
    而行使之，使乙○○陷於錯誤，誤認係甲○○本人申辦該現
    金卡使用，而將中華商銀麥克現金卡（帳號：000000000000
    00號）1 張及密碼函1 份等物交付戊○○，戊○○於詐得麥
    克現金卡1 張及密碼函1 份後，再於如附表二編號五所示「
    麥克現金卡領用暨申請總約定書」上，偽簽「甲○○」之署
    名1 枚（另於附表四編號三所示欄位書寫之「甲○○」3 字
    並非署名，詳後述），偽造表彰已收訖上開物品及小額信用
    貸款契約暨約定書影本，並將遵守契約條款之意思表示之私
    文書1 份，並持交乙○○而行使之，足以生損害於甲○○及
    中華商銀對於信金卡業務申辦及審核之正確性。嗣戊○○取
    得上開麥克現金卡後，旋於94年11月18日持上開麥克現金卡
    先後4 次提領現金共10萬元、於94年11月21日持上開麥克現
    金卡1 次提領現金2 萬元，而在上開大眾銀行所設置之自動
    付款設備（提款機）輸入密碼，而以此不正方法，使該自動
    付款設備辨識系統對真正持卡人之識別陷於錯誤，誤以為戊○○係有權提領款項之人，而如數支付上開金額，得手後悉
    數交付丁○○，供丁○○清償欠款而花用殆盡。又丁○○與
    戊○○復承前犯意，於94年11月19日共同持上開變造之「甲○○」身分證與駕駛執照，至址設桃園縣中壢市○○○路○
    段之「家樂福大賣場」地下1 樓之大眾商業銀行（下稱大眾
    銀行）臨時櫃臺，由戊○○冒用甲○○之名義，在如附表三
    編號一所示「大眾銀行現金卡申請書」上偽簽「甲○○」之
    簽名1 枚（如附表五編號一所示欄位書寫之「甲○○」3 字
    並非署名，詳後述），而偽造表彰係甲○○向大眾銀行申請
    現金卡1 張之意思表示之私文書1 份，並將上開文書連同變
    造之「甲○○」身分證、駕駛執照，交付不知情之大眾銀行
    行員丙○○而行使之。嗣於94年11月23日，丁○○與戊○○
    再赴大眾銀行，由丁○○在外等候，戊○○則持上開變造之
    「甲○○」國民身分證及駕駛執照進入大眾銀行與丙○○辦
    理對保，並於對保時冒用甲○○之名義，將變造之「甲○○
    」國民身分證及駕駛執照交付丙○○而行使之，使丙○○陷
    於錯誤，誤認係甲○○本人申辦該現金卡使用，而將大眾銀
    行現金卡（帳號：000000000000號；卡片序號：
    0000000 號）1 張及密碼單1 份等物交付戊○○，戊○○於
    詐得大眾銀行現金卡1 張及密碼單1 份後，再於如附表三編
    號二所示「大眾銀行現金卡卡片及密碼單領用書」上，偽簽
    「甲○○」之署名1 枚，偽造表彰甲○○已收訖現金卡1 張
    、密碼單及甲○○同意使用現金卡之條件悉如該領用書所載
    之意思表示之私文書1 份，並持交丙○○而行使之，足以生
    損害於甲○○及大眾銀行對於信金卡業務申辦及審核之正確
    性。嗣戊○○取得上開大眾銀行現金卡後，旋於94年11月24
    日持上開大眾銀行現金卡先後4 次提領現金共6 萬9,000 元
    ，而在上開大眾銀行所設置之自動付款設備（提款機）輸入
    密碼，而以此不正方法，使該自動付款設備辨識系統對真正
    持卡人之識別陷於錯誤，誤以為戊○○係有權提領款項之人
    ，而如數支付上開金額，得手後悉數交付丁○○，供丁○○
    清償欠款而花用殆盡。均足生損害於甲○○、中華商銀、大
    眾銀行及戶政機關、監理機關就身分證及駕駛執照管理之正
    確性。嗣因甲○○遭大眾銀行通知其清償現金卡款項，經甲○○察覺有異，報警處理，始悉上情。
二、案經甲○○、大眾商銀、中華銀行訴由桃園縣政府警察局桃
    園分局報告臺灣桃園地方法院檢察署檢察官偵查起訴。
    理  由
一、按刑事審判上之共同被告，係為訴訟經濟等原因，由檢察官
    或自訴人合併或追加起訴，或由法院合併審判所形成，其間
    各別被告及犯罪事實仍獨立存在。故共同被告對於其他共同
    被告之案件而言，為被告以外之第三人，本質上屬於證人，
    為確保被告對證人之詰問權，證人於審判中，應依法定程序
    ，到場具結陳述，並接受被告之詰問，其陳述始得作為認定
    被告犯罪事實之判斷依據（最高法院93年臺上字第5726號判
    決意旨參照）。故被告丁○○、戊○○雖同為本案被告，然
    公訴人援引被告戊○○於警詢及檢察官偵查中所為之陳述為
    被告丁○○犯行之證據，則就被告丁○○而言，被告戊○○
    之陳述無異屬「被告以外之人」之陳述，合先敘明。次按被
    告以外之人於審判外之言詞或書面陳述，除法律有規定者外
    ，不得作為證據；被告以外之人於偵查中向檢察官所為之陳
    述，除顯有不可信之情況者外，得為證據；被告以外之人於
    檢察事務官、司法警察官或司法警察調查中所為之陳述，與
    審判中不符時，其先前之陳述具有較可信之特別情況，且為
    證明犯罪事實存否所必要者，得為證據；再被告以外之人於
    審判外之陳述，雖不符刑事訴訟法第159 條之1 至第159 條
    之4 之規定，而經當事人於審判程序同意作為證據，法院審
    酌該言詞陳述或書面陳述作成時之情況，認為適當者，亦得
    為證據。當事人、代理人或辯護人於法院調查證據時，知有
    第159 條第1 項不得為證據之情形，而未於言詞辯論終結前
    聲明異議者，視為有前項之同意。刑事訴訟法第159 條第1
    項、第159 條之1 第2 項、第159 條之2 、第159 條之5 分
    別定有明文。又刑事訴訟法第159 條之2 所謂「經證明具有
    可信之特別情況」，應依陳述人於陳述時之「外部情況」是
    否具有可信性決定之，所謂「外部情況」係指就詢問有無出
    於不正方法、陳述是否出於非任意性、有無違反法定障礙事
    由期間不得詢問及禁止夜間詢問之規定、詢問時是否踐行應
    先告知義務、警詢筆錄所載與錄音或錄影內容是否相符等情
    ，且必須依據陳述人之觀察、記憶、表達是否正確、陳述人
    有無虛偽陳述之動機，及對照同一待證事項之其他經過詰問
    證人之證述是否相同，有無矛盾之處而加以綜合決定（最高
    法院94年度臺上字第1653號判決意旨參照）。
二、經查：
（一）證人即共同被告戊○○於警詢及偵查中所為之陳述，分別
      就被告丁○○犯行之情節供述在卷，其性質雖均屬傳聞證
      據，惟被告丁○○在本院準備程序中，對上開證據方法均
      表示同意當作證據使用，且未於本案言詞辯論終結前聲明
      異議，本院於審判期日並已將上開筆錄提示予被告丁○○
      而為辯論，有審判筆錄在卷可稽。本院審酌上開證人即共
      同被告戊○○於警詢及偵查中所為之陳述，係於距案發時
      刻密接之時點，就其親身經歷之事實所為，尚無餘暇慮及
      利害關係，而較少人情施壓或干擾之機會，且於檢察官偵
      查中，係經檢察官諭知證人有具結之義務及偽證之處罰並
      命朗讀結文具結擔保其證言之真實性後，以證人身分，於
      檢察官面前完整、連續陳述其親身經歷，另均核無違法取
      證之情事，依上開證述作成當時之情況，並無不適當之情
      形，且為證明被告丁○○犯罪事實存否所必要證據，揆諸
      前開法條，應認被告戊○○於警詢及檢察官訊問時所述有
      證據能力，可為證明被告丁○○犯行之證據。
（二）本件證人即被害人甲○○、證人即中華商銀行員乙○○、
      大眾銀行行員丙○○、證人即大眾銀行業務主管湯旺錫於
      警詢及檢察官訊問時經具結後所為之證述，其性質雖均屬
      傳聞證據，惟被告戊○○在本院準備程序中，對上開證據
      方法之證據能力均表示無意見，顯有默示同意援用之意，
      被告丁○○在本院準備程序中，對上開證據方法均表示同
      意當作證據使用，且被告丁○○、戊○○均未於本案言詞
      辯論終結前聲明異議，本院於審判期日並已將上開筆錄提
      示予被告2 人而為辯論，有審判筆錄在卷可稽。本院審酌
      證人甲○○自述其身分證及駕駛執照遭被告丁○○變造，
      而為本件被害人；乙○○、丙○○分別為本件中華商銀、
      大眾銀行現金卡之承辦人，親身經歷本案發生經過之全貌
      ；湯旺錫為大眾銀行業務主管，熟知本件查獲經過及現金
      卡之申辦流程、借款經過，渠等證詞對認定犯罪事實之存
      否均有其必要性，且證人乙○○、丙○○於檢察官偵查中
      ，經檢察官諭知證人有具結之義務及偽證之處罰並命朗讀
      結文具結擔保其證言之真實性後，以證人身分，於檢察官
      面前完整、連續陳述其親身經歷，且查無違法取證之瑕疵
      存在，應無顯不可信之情形，依首揭規定，自均得為證據
      。至乙○○、丙○○於警詢中所為證述雖均亦傳聞證據，
      惟該警詢過程亦查無違法取證之瑕疵存在，且本院審理中
      業已傳喚乙○○、丙○○到庭以證人身分作證，並准許被
      告2 人對於乙○○、丙○○當庭及先前陳述進行詰問，此
      有本院審判筆錄在卷可考。即已賦予被告2 人對於證人乙○○、丙○○對質詰問機會，抑且，證人乙○○、丙○○
      於警詢中及本院審理時所為證詞之意旨復無歧異，因之，
      參諸刑事訴訟法159 條規定之立法意旨原即在保障被告之
      對質詰問權以觀，證人乙○○、丙○○於審判外之警詢中
      所為之證述既已經被告2 人於本院審理中經交互詰問予以
      核實，則乙○○、丙○○於審判外陳述而屬傳聞證據之瑕
      疵，應已治癒，業可認非仍屬傳聞，而已無依該條規定排
      除之必要。因此，依照前開條文之立法目的，該警詢筆錄
      與審判中之證述意旨相符之部分，應認均有證據能力。
二、另本件認定事實所引用之本件卷證所有證據（文書證據、物
    證等證據）等證據，檢察官及被告並未主張排除前開書證、
    物證之證據能力，且迄於本院言詞辯論終結前均未表示異議
    ，本院審酌前開書證、物證並無證據證明係公務員違背法定
    程序所取得，亦無刑事訴訟法第159 條之4 之顯有不可信之
    情況與不得作為證據之情形，本件認定事實所引用之本件卷
    證所有證據（文書證據、物證等證據），亦均認為有證據能
    力。
乙、認定犯罪事實之依據及理由
一、上揭犯罪事實，業據被告丁○○、戊○○於本院審理時坦承
    不諱，核與證人即被害人甲○○、證人即中華商銀行員乙○○、證人即大眾銀行行員丙○○分別於警詢及檢察官訊問時
    證述情節，互核相符，並有如附表一所示遭變造之甲○○身
    分證、駕駛執照影本及如附表二、三所示之偽造私文書7 份
    附卷可稽，復有中華商銀客戶歷史明細交易資料（存摺存款
    ）、貸還款歷史查詢、大眾銀行交易明細等件在卷足參，足
    認被告2 人前揭任意性自白與事實相符，應堪採信。又被告
    丁○○明知其並無財產，且積欠他人債務約60萬元而無力清
    償，另以丁○○於砂石場工作之月收入4 萬元，扣除日常生
    活開銷所需之2 萬元後，核無如數清償前開負債及現金卡債
    務之可能，而戊○○亦前經丁○○告以上情，而對丁○○無
    力清償前開債務及現金卡債務一情，知之甚詳，竟仍共同偽
    冒甲○○名義申辦中華商銀、大眾銀行現金卡各1 張，並持
    前開現金卡分別提領現金12萬元及6 萬9,000 元，被告2 人
    自始即具詐欺取財之犯意甚明，至被告於取得上開現金後，
    雖曾一度按時依約繳款，惟均未如數清償，此業據證人乙○○、證人即大眾銀行業務主管湯旺錫分別於警詢及檢察官訊
    問時證述甚詳，是被告嗣後一度按時繳款之目的，顯係為拖
    延其上開犯行遭查獲之時間，尚難以此即認被告2 人於冒名
    申辦現金卡並提領現金花用之初，並無詐欺取財之犯意存在
    。另按「刑法第二百十七條所稱之『偽造署押』，係指行為
    人冒用本人名義在文件上簽名或為民法第三條第三項所稱指
    印之類似簽名之行為者而言，如果僅在空白文書之姓名欄，
    書寫他人之姓名，其作用係識別人稱之用，而無簽名或類似
    與簽名有同一效力之行為者，即非該條所稱之署押，既非署
    押，即不生同法第二百十九條不問屬於犯人與否沒收之問題
    。」（最高法院著有80年度台非字第277 號判決可資參照）
    ，經查，被告丁○○、戊○○分別於附表四、附表五所示欄
    位書寫之「甲○○」3 字，均僅係在空白申請書或約定書表
    頭之姓名欄書寫甲○○之姓名，以供識別表單人稱，而無簽
    名或類似與簽名具同一效力之行為，是被告丁○○、戊○○
    此部分所書寫之「甲○○」3 字，均非刑法第219 條所稱之
    署押；又起訴書雖載戊○○取得上開大眾銀行現金卡後，於
    94年11月24日持上開大眾銀行現金卡提領之現金為6 萬9,30
    0 元，惟查，依卷附「大眾銀行現金卡卡片及密碼單領用書
    」所載，大眾銀行現金卡之手續費「每動用1 次收新臺幣10
    0 元」，是持卡人每次以現金卡提領現金時，帳列之帳戶支
    出金額中，實係包含該100 元之手續費，是大眾銀行現金卡
    交易明細表中，雖係列明被告戊○○偽冒甲○○名義所申辦
    之大眾銀行現金卡帳戶於94年11月24日支出2 萬100 元、3
    萬100 元、1 萬100 元及9,100 元，惟戊○○逐次實領之金
    額，應僅有2 萬元、3 萬元、1 萬元及9,000 元，合計共為
    6 萬9,000 元，是起訴書此部分記載，均有誤會，應予更正
    。綜上所述，本件事證明確，被告2 人犯行洵堪認定，應予
    依法論罪科刑。
二、查被告行為後，刑法及刑法施行法部分條文業經修正公布，
    並均於95年7 月1 日施行。修正後刑法第2 條第1 項之規定
    ，係規範行為後法律變更所生新舊法律比較適用之準據法，
    於修正後刑法施行後，應適用修正後刑法第2 條第1 項規定
    之「從舊從輕」之原則為比較；修正後刑法第2 條第2 項，
    則為同條第1 項之特別規定，於修正後刑法施行後，關於非
    拘束人身自由之保安處分，應依修正後刑法第2 條第2 項之
    規定，適用裁判時之法律。又修正後刑法第35條，乃刑之重
    輕之法定次序與標準，應適用裁判時之修正後刑法第35條之
    規定。修正後刑法第2 條第1 項係採「從舊從輕」原則，適
    用最有利於行為人之法律。既曰法律，自較刑之範圍為廣；
    除法律有特別規定者（如修正後刑法第2 條第2 項非拘束人
    身自由之保安處分適用裁判時法，修正後刑法施行法第9 條
    之3 規定之情形），應依其規定；或事關執行之緩刑之宣告
    ，或犯罪在刑法修正施行前，自首在刑法施行後之自首部分
    ，或程序之規定（程序從新，如刑法第40條沒收宣告之程序
    規定），應適用裁判時之修正後刑法之規定外；依修正後刑
    法第2 條第1 項比較時，應就「罪、刑」有關之共犯、未遂
    犯、連續犯、牽連犯、結合犯以及累犯加重、自首減輕暨其
    他法定加減原因（如身分加減）與加減例等一切情形，綜其
    全部之結果而為比較後，予以整體適用，不能割裂而分別適
    用有利益之條文。關於易科罰金之折算標準、易服勞役之折
    算標準及期限、罰金與死刑是否併予執行、多數有期徒刑定
    應執行之刑時之最高刑期之限制等之修正，事涉行為人易刑
    折算標準金額之多寡與期限之長短及定執行刑時能否就罰金
    刑併予執行或有期徒刑定應執行之刑時最高度之限制，亦均
    屬依修正後刑法第二條第一項所應比較適用法律之範圍。拘
    束人身自由之保安處分，並非屬修正後刑法第2 條第2 項規
    定應適用裁判時法之範圍，除有特別規定者外，亦屬應依修
    正後刑法第2 條第1 項比較適用之法律；從刑附屬於主刑，
    除法律有特別規定者外，依主刑所適用之法律（以上參考最
    高法院95年5 月23日刑事庭第8 次會議決議及最高法院24年
    上字第4634號、24年上字第5292號、27年上字第2615號判例
    ）。其次，法律有變更而須為新、舊法之比較以定其適用之
    目的，厥唯保障行為人之既有法律地位不致因法律之修正而
    惡化或受到更不利益之結果並兼謀行為人之利益，此為最高
    之價值，非必斤斤於法律體系適用之完整性，況或基於法規
    之性質，如程序性之法律、事涉執行之緩刑規定，依法理係
    均應適用新法，或因法律另有規定，如修正後刑法第2 條第
    2 項規定「非拘束人身自由之保安處分係適用裁判時之法律
    」，修正後刑法施行法第3 條之1 第2 項規定「於九十四年
    一月七日刑法修正施行前犯併合處罰數罪中之一罪，且該數
    罪均符合第四十一條第一項得易科罰金之規定者，適用九十
    年一月四日修正之刑法第四十一條第二項規定」，即有此情
    形係一律適用行為時法之舊法，由是可見遇有法律修正而須
    選擇適用新法或舊法時，應依法規之性質或視法律之規定各
    自決之，不受其他法規如何適用之羈絆，在選法適用時，本
    即寓有可據個別之特性而割裂分別適用新法或舊法之容許性
    ，縱令須為利、弊之比較以定如何適用之法規亦無不同，至
    數項經修正之法律須整體比較以同其新、舊法之適用俾維持
    法律體系之完整性，核係各該法律在適用上因具「依附及相
    互關聯」之特性使然，非屬新、舊法應比較利、弊藉資保障
    行為人之既有法律地位兼謀其利益之立法意旨所必然。準此
    以解，就「罪、刑」有關之規定諸如共犯、未遂犯、連續犯
    、牽連犯、結合犯以及累犯加重、自首減輕暨其他法定加減
    原因（如身分加減）與加減例等一切情形，應綜其全部之結
    果而為比較後，予以整體適用，不能割裂而分別適用有利益
    之條文，固如前述，惟究其緣由，實係著眼於因各該規定皆
    涉及犯罪之態樣、階段、罪數、法定刑得或應否加、減暨加
    減之幅度，並進而影響法定刑或處斷刑之範圍，換言之，各
    該「罪、刑」之規定須經綜合考量整體適用後，方能據以限
    定法定刑或處斷刑之範圍，嗣始得於該範圍內為一定刑之宣
    告，易詞以言，個別宣告刑雖屬單一之結論，然實係經綜合
    考量整體適用各相關「罪、刑」規定之所得，因之，宣告刑
    所據以決定之各相關「罪、刑」規定，顯具適用上之「依附
    及相互關聯」之特性，自須同其新、舊法之適用，第查，「
    易刑」或「定執行刑」係規範宣告刑得或應如何執行之法律
    ，核屬為刑之宣告後始生應否適用問題之規定，非屬宣告刑
    所據以決定因而須先行確定如何適用新、舊之法規，依其性
    質，在未為刑之宣告前亦無可能確定應否適用而預先選定須
    適用新或舊法，復無此必要，不寧唯是，該規定所涵攝之「
    小前提」係「宣告刑」，猶與「罪、刑」規定涵攝之「小前
    提」為「歷史社會事實」迥異，職是，「易刑」及「定執行
    刑」之規定，不論涵攝之「小前提」、決定應否適用之階段
    及適用後所得之法律效果，與「罪、刑」之規定皆不相侔，
    與之顯不具適用上之「依附及相互關聯」之特性，依前述，
    要毋須與「罪、刑」之規定同其新、舊法之適用，自得秉其
    本身之性質而各據應涵攝之「小前提」為新、舊、利、弊之
    比較後個別定其法律之適用，尤應敘明。茲首就與本案有關
    且於為刑之宣告前須先行及連帶確定應如何適用之法律修正
    情形列述如下：
（一）與罪、刑有關且須依修正後刑法第2 條第1 項規定為利、
      弊之比較以定如何適用之法律變更部分：
   1、刑法第28條原規定「二人以上共同實施犯罪之行為者，皆
      為正犯」，經修正為「二人以上共同實行犯罪之行為者，
      皆為正犯」，亦即將共同正犯限縮僅於「實行」階段始有
      其存在。
   2、修正前刑法第55條規定「犯一罪而其方法或結果行為犯他
      罪名者，從一重處斷。」，此即學理上所稱之「牽連犯」
      ，然修正後已將之刪除，即改採一罪一罰之原則。
   3、修正前刑法第56條規定「連續數行為而犯同一罪名者，以
      一罪論。但得加重其刑至二分之一。」，修正後已將該條
      刪除，亦採1 罪1 罰之原則。
   4、修正前刑法第33條第5 款規定「罰金：（銀元）一元以上
      。」，復依罰金罰鍰提高標準條例第1 條前段規定提高為
      10倍，折算新臺幣為30元；修正後刑法第33條第5 款規定
      「罰金：新臺幣一千元以上，以百元計算之。」，現行刑
      法中，有關於罰金刑之最低度刑之規定已有修正，自屬法
      律變更。
   5、就罰金刑之加減例，修正前刑法第68條規定「拘役或罰金
      加減者，僅加減其最高度」，修正後刑法第67條則規定「
      有期徒刑或罰金加減者，其最高度及最低度同加減之」，
      並刪除第68條有關罰金刑加減之規定，進言之，經修正後
      ，罰金之最低度刑亦在加減之列。
   6、準此，經綜合適用修正前、後之罪、刑相關規定予以比較
      ，就被告2 人而言，修正後之規定顯非較修正前之規定對
      其有利，因之，依現行即修正後刑法第2 條第1 項前段規
      定，此部分自應整體適用修正前刑法之有關規定，合先敘
      明。
（二）毋須依修正後刑法第2 條第1 項規定為利、弊之比較以定
      如何適用之法律修正部分：
   1、刑法分則各條文所定之罰金刑，其幣別原為「銀元」，又
      倘非屬72年7 月26日至94年1 月7 日間新增或修正之條文
      ，所定罰金數額並依罰金罰鍰提高標準條例第1 條前段規
      定提高為10倍。而依95年6 月14日修正公布、同年7 月1
      日施行之中華民國刑法施行法第1 條之1 ：「中華民國九
      十四年一月七日刑法修正施行後，刑法分則編所定罰金之
      貨幣單位為新臺幣。九十四年一月七日刑法修正時，刑法
      分則編未修正之條文定有罰金者，自九十四年一月七日刑
      法修正施行後，就其所定數額提高為三十倍。但七十二年
      六月二十六日至九十四年一月七日新增或修正之條文，就
      其所定數額提高為三倍。」。惟刑法施行法第1 條之1 施
      行後，罰金刑貨幣單位雖有「銀元」、「新臺幣」之差異
      ，惟適用結果之罰金額度則無二致，就罰金法定刑提高之
      「刑罰權規範內容」並無利或不利變更，自不生新舊法之
      比較問題，應適用具特別法及準據法之刑法施行法第1 條
      之1 規定（臺灣高等法院暨所屬法院95年度法律座談會刑
      事類提案第16號參照）。
   2、刑法第38條有關沒收之規定亦經修正，惟沒收為從刑，如
      前述，從刑附屬於主刑，除法律有特別規定者外，依主刑
      所適用之法律，本件主刑部分即宣告刑所據以決定之罪、
      刑法律既適用修正前之舊法，沒收部分自應從之。
三、核被告丁○○、戊○○所為，均係犯刑法第216 條、第212
    條之行使變造特種文書罪、第216 條、第210 條之行使偽造
    私文書罪、第339 條第1 項之詐欺取財罪、第339 條之2 第
    1 項之利用自動付款設備詐欺罪。又被告戊○○持用中華商
    銀、大眾銀行現金卡提領現金之部分，係戊○○在上開中華
    商銀、大眾銀行所設置之自動付款設備（提款機）輸入密碼
    ，而以此不正方法，使該自動付款設備辨識系統對真正持卡
    人之識別陷於錯誤，誤以為戊○○係有權提領款項之人，而
    如數支付所提領之金額，是此部分應係犯刑法第第339 條之
    2 第1 項之利用自動付款設備詐欺罪，公訴意旨認應依幫助
    詐欺取財罪處斷，尚有未洽，惟起訴事實相同，爰依法變更
    起訴法條，併與敘明。又被告丁○○、戊○○多次偽造「甲○○」署押，均為偽造私文書之階段行為，不另論罪，又其
    偽造私文書行為被行使偽造私文書之高度行為吸收，亦不另
    論罪。被告丁○○、戊○○就上開4 罪，均有犯意聯絡、行
    為分擔，均為共同正犯。再被告丁○○、戊○○先後多次行
    使特種文書、行使偽造私文書、詐欺取財、利用自動付款設
    備詐欺之犯行，均時間緊接，犯罪構成要件相同，顯各係基
    於概括犯意為之，應依修正前刑法第56條連續犯之規定，各
    以一罪論，並均加重其刑。至起訴書雖未敘及被告2 人行使
    如附表二編號五所示私文書之犯行，惟此部分既與業據起訴
    之行使偽造私文書犯行，具修正前刑法第56條連續犯之裁判
    上一罪關係，本院自得併與審究，附此敘明。被告丁○○、
    戊○○分別所犯之上開行使特種文書罪、行使偽造私文書罪
    、詐欺取財罪、利用自動付款設備詐欺罪之間，具修正前刑
    法第55條之方法、結果牽連關係，應依修正前刑法第55條牽
    連犯之規定，分別從較重之行使偽造私文書罪處斷。爰審酌
    被告丁○○、戊○○為圖不法利益，竟共同為連續行使偽造
    私文書等犯行，嚴重影響社會秩序及交易安全，所為非是，
    惟戊○○原係出於以此方式獲取金錢，以使丁○○得以清償
    龐大債務之目的，而為本件犯行，且戊○○犯後並未獲取任
    何金錢代價，又戊○○前無犯罪前科，素行尚稱良好，此有
    臺灣高等法院被告前案紀錄表1 紙在卷足參，並被告2 人犯
    後終能坦承犯行，尚具悔意，及其犯罪動機、目的、手段、
    所生危害等一切情狀，分別量處如主文所示之刑。又被告行
    為後，關於易科罰金之折算標準，修正前刑法第41條第1 項
    前段規定：「犯最重本刑為5 年以下有期徒刑以下之刑之罪
    ，而受6 個月以下有期徒刑或拘役之宣告，因身體、教育、
    職業、家庭之關係或其他正當事由，執行顯有困難者，得以
    1 元以上3 元以下折算1 日，易科罰金。」又被告行為時之
    易科罰金折算標準，修正前罰金罰鍰提高標準條例第2 條前
    段（現已刪除）規定，就其原定數額提高為100 倍折算1 日
    ，則本件被告行為時之易科罰金折算標準，應以銀元300 元
    折算1 日，經折算為新臺幣後，應以新臺幣900 元折算為1
    日；修正後刑法第41條第1 項前段則規定：「犯最重本刑為
    5 年以下有期徒刑以下之刑之罪，而受6 個月以下有期徒刑
    或拘役之宣告者，得以新臺幣1,000 元、2, 000元或3,000
    元折算1 日，易科罰金。」比較易科罰金之折算標準，以行
    為時法較有利於被告，則應依修正後刑法第2 條第1 項前段
    規定，適用行為時（即修正前）之法律，依修正前刑法第41
    條第1 項前段、修正前罰金罰鍰提高標準條例第2 條之規定
    ，於戊○○之宣告刑部分，諭知易科罰金之折算標準。末按
    ，中華民國九十六年罪犯減刑條例業於96年7 月16日施行，
    查本件被告2 人上開犯行均係在96年4 月24日前所犯，爰依
    中華民國九十六年罪犯減刑條例第2 條第1 項第3 款，各減
    其宣告刑2 分之1 ，並就被告2 人減得之刑，依修正前刑法
    第41條第1 項前段、修正前罰金罰鍰提高標準條例第2 條之
    規定，諭知易科罰金之折算標準。
四、至如附表一所示戊○○照片2 張，係被告戊○○所有供犯本
    件行使變造特種文書罪犯行所用之物，爰依修正前刑法第38
    條第1 項第2 款之規定，並依共同正犯責任連帶之法理，對
    戊○○、丁○○均宣告沒收。又如附表二、附表三所示「偽
    造型式」欄內，由戊○○簽署之「甲○○」簽名，係偽造之
    署名，應依修正前刑法第219 條之規定，不問屬於犯人與否
    ，宣告沒收之。
據上論斷，應依刑事訴訟法第299 條第1 項前段，第300 條，修
正後刑法第2 條第1 項前段，刑法第212 條、第216 條、第210
條、第219 條、第339 條第1 項、第339 條之2 第1 項，修正前
刑法第28條、第56條、第41條第1 項前段、第38條第1 項第2 款
，修正前罰金罰鍰提高標準條例第2 條，修正後刑法施行法第1
條之1 第1 項、第2 項前段、但書，中華民國九十六年罪犯減刑
條例第2 條第1 項第3 款、第7 條、第9 條，判決如主文。
本案經檢察官許曉微到庭執行職務。
中　　華　　民　　國　　96　　年　　12　　月　　21　　日
                  刑事第十一庭審判長法　官　蔡榮澤
                                    法  官  魏于傑
                                    法  官  林蕙芳
以上正本證明與原本無異。
如不服本判決，應於判決送達後10日內向本院提出上訴狀（應附
繕本），其未敘述上訴理由者，應於上訴期間屆滿後20日內補提
理由書狀於本院，上訴於臺灣高等法院。
     　　　　　　　　　　　　　　　書記官　李佩玲
中　　華　　民　　國　　97　　年　　1 　　月　　3 　　日
附錄論罪科刑依據之法條：
中華民國刑法第210條（偽造變造私文書罪）
偽造、變造私文書，足以生損害於公眾或他人者，處 5 年以下有
期徒刑。
中華民國刑法第216條（行使偽造變造或登載不實之文書罪）
行使第 210 條至第 215 條之文書者，依偽造、變造文書或登載
不實事項或使登載不實事項之規定處斷。
中華民國刑法第339條（普通詐欺罪）
意圖為自己或第三人不法之所有，以詐術使人將本人或第三人之
物交付者，處5 年以下有期徒刑、拘役或科或併科1 千元以下罰
金。
以前項方法得財產上不法之利益或使第三人得之者，亦同。
前二項之未遂犯罰之。
附表一：
┌──┬─────────┬────┬────────┐
│編號│變造之特種文書名稱│變造欄位│變造所用物品    │
│    │                  │        │                │
├──┼─────────┼────┼────────┤
│ 一 │甲○○國民身分證  │照片欄  │戊○○照片1張   │
├──┼─────────┼────┼────────┤
│ 二 │甲○○普通小型車駕│照片欄  │戊○○照片1張   │
│    │駛執照            │        │                │
└──┴─────────┴────┴────────┘
附表二：中華商業銀行部分
┌──┬─────┬─────┬─────┬─────┐
│編號│偽造之私文│偽簽欄位  │偽造型式  │表彰意義  │
│    │書名稱    │          │          │          │
├──┼─────┼─────┼─────┼─────┤
│ 一 │麥克現金卡│居住種類及│甲○○之簽│表彰甲○○│
│    │申請書    │住宅電話欄│名共4枚   │向中華商銀│
│    │          │、親屬姓名│          │申請麥克現│
│    │          │欄、申請人│          │金卡1 張，│
│    │          │/ 同意人簽│          │並提供王秀│
│    │          │名欄      │          │香之相關資│
│    │          │          │          │料之意思表│
│    │          │          │          │示        │
├──┼─────┼─────┼─────┼─────┤
│ 二 │麥克現金卡│申請人（請│甲○○之簽│表彰甲○○│
│    │宣告書（附│親簽）欄、│名共2枚   │同意依宣告│
│    │著於前開編│申請人欄  │          │書所載內容│
│    │號一所示文│          │          │及條件辦理│
│    │件之下半部│          │          │預借現金小│
│    │）        │          │          │額貸款之意│
│    │          │          │          │思表示    │
├──┼─────┼─────┼─────┼─────┤
│ 三 │小額信用貸│立約人同意│甲○○之簽│表彰甲○○│
│    │款契約暨約│借款利率、│名共3枚   │同意依貸款│
│    │定書      │各項費用計│          │契約暨約定│
│    │          │收條件及第│          │書所載內容│
│    │          │六條之契約│          │及條件履行│
│    │          │內容欄；立│          │預借現金小│
│    │          │約人欄；戶│          │額貸款權利│
│    │          │籍地址    │          │義務之意思│
│    │          │          │          │表示      │
├──┼─────┼─────┼─────┼─────┤
│ 四 │確認收訖與│確認收訖與│甲○○之簽│表彰甲○○│
│    │正本完全相│正本完全相│名1枚     │收訖契約暨│
│    │符之契約暨│符之契約暨│          │約定書影本│
│    │約定書影本│約定書影本│          │之意思表示│
│    │乙份之收據│乙份簽名欄│          │          │
│    │（附著於前│          │          │          │
│    │開編號三所│          │          │          │
│    │示文件之右│          │          │          │
│    │下角）    │          │          │          │
├──┼─────┼─────┼─────┼─────┤
│ 五 │麥克現金卡│領卡人欄  │甲○○之簽│表彰甲○○│
│    │領用暨申請│          │名1枚     │已收訖麥克│
│    │總約定書  │          │          │現金卡1 張│
│    │          │          │          │、密碼函及│
│    │          │          │          │小額信用貸│
│    │          │          │          │款契約暨約│
│    │          │          │          │定書影本，│
│    │          │          │          │並將遵守契│
│    │          │          │          │約條款之意│
│    │          │          │          │思表示    │
└──┴─────┴─────┴─────┴─────┘
附表三：大眾商業銀行部分
┌──┬─────┬─────┬─────┬─────┐
│編號│偽造之私文│偽簽欄位  │偽造型式  │表彰意義  │
│    │書名稱    │          │          │          │
├──┼─────┼─────┼─────┼─────┤
│ 一 │大眾商業銀│申請人中文│甲○○之簽│表彰甲○○│
│    │行現金卡申│正楷簽名欄│名1枚     │向大眾銀行│
│    │請書      │          │          │申請現金卡│
│    │          │          │          │1 張，並提│
│    │          │          │          │供甲○○之│
│    │          │          │          │相關資料之│
│    │          │          │          │意思表示  │
├──┼─────┼─────┼─────┼─────┤
│ 二 │大眾銀行現│客戶姓名欄│甲○○之簽│表彰甲○○│
│    │金卡卡片及│          │名1枚     │已收訖現金│
│    │密碼單領用│          │          │卡1 張、密│
│    │書        │          │          │碼單及王秀│
│    │          │          │          │香同意使用│
│    │          │          │          │現金卡之條│
│    │          │          │          │件悉如該領│
│    │          │          │          │用書所載之│
│    │          │          │          │意思表示  │
└──┴─────┴─────┴─────┴─────┘
附表四：中華商業銀行
┌──┬─────┬─────┬─────┬─────┐
│編號│文書名稱  │欄位      │內容      │備註      │
│    │          │          │          │          │
├──┼─────┼─────┼─────┼─────┤
│ 一 │麥克現金卡│表頭申請人│丁○○所書│其係在空白│
│    │申請書    │欄左側    │寫之「王秀│申請書或約│
│    │          │          │香」3字   │定書之姓名│
│    │          │          │          │欄，書寫他│
│    │          │          │          │人之姓名，│
│    │          │          │          │其作用係在│
│    │          │          │          │識別人稱，│
│    │          │          │          │而無簽名或│
│    │          │          │          │類似與簽名│
│    │          │          │          │有同一效力│
│    │          │          │          │之行為，非│
│    │          │          │          │刑法第219 │
│    │          │          │          │條所稱之署│
├──┼─────┼─────┼─────┤押        │
│ 二 │麥克現金卡│表頭申請人│戊○○所書│          │
│    │申請書    │欄右側    │寫之「王秀│          │
│    │          │          │香」3字   │          │
│    │          │          │          │          │
│    │          │          │          │          │
│    │          │          │          │          │
│    │          │          │          │          │
│    │          │          │          │          │
│    │          │          │          │          │
│    │          │          │          │          │
│    │          │          │          │          │
│    │          │          │          │          │
│    │          │          │          │          │
├──┼─────┼─────┼─────┤          │
│ 三 │麥克現金卡│表頭客戶姓│戊○○所書│          │
│    │領用暨申請│名欄      │寫之「王秀│          │
│    │總約定書  │          │香」3 字  │          │
│    │          │          │          │          │
└──┴─────┴─────┴─────┴─────┘
附表五：大眾商業銀行
┌──┬─────┬─────┬─────┬─────┐
│編號│文書名稱  │欄位      │內容      │備註      │
│    │          │          │          │          │
├──┼─────┼─────┼─────┼─────┤
│ 一 │大眾銀行現│表頭申請人│戊○○所書│其係在空白│
│    │金卡申請書│欄左側    │寫之「王秀│申請書之姓│
│    │          │          │香」3 字  │名欄，書寫│
│    │          │          │          │他人之姓名│
│    │          │          │          │，其作用係│
│    │          │          │          │在識別人稱│
│    │          │          │          │，而無簽名│
│    │          │          │          │或類似與簽│
│    │          │          │          │名有同一效│
│    │          │          │          │力之行為，│
│    │          │          │          │非刑法第21│
│    │          │          │          │9 條所稱之│
│    │          │          │          │署押      │
└──┴─────┴─────┴─────┴─────┘
